【裁判字號】    95,交易,584
【裁判日期】    950929
【裁判案由】    公共危險
【裁判全文】
臺灣臺北地方法院刑事判決             95年度交易字第584號
公  訴  人  臺灣臺北地方法院檢察署檢察官
被      告  甲○○
                    （現因另案於武陵監獄執行中）
上列被告因公共危險案件，經檢察官提起公訴（95年度偵字第78
35號），嗣被告於本院準備程序中先就被訴事實為有罪之陳述，
經本院合議庭裁定適用簡式審判程序，判決如下：
    主  文
甲○○服用安眠藥，不能安全駕駛動力交通工具而駕駛，處拘役
參拾日，如易科罰金，以銀元參佰元即新臺幣玖佰元折算壹日。
    事  實
一、甲○○明知駕駛動力交通工具前，不得服用對人之意識能力
    具有不良影響之安眠藥（起訴書誤載為麻醉藥品），以致不
    能安全駕駛，竟於民國95年3月16日上午5時許，在臺北縣新
    店市○○路附近友人處服用安眠藥2 顆，已達不能安全駕駛
    動力交通工具之程度後，猶駕駛己有之車牌號碼C5-9111 號
    自小客車上路，嗣於同日上午6 時10分許，行經臺北縣新店
    市○○路307 巷口時，因服用前揭安眠藥後意識不清，而撞
    毀設置於該巷口旁之交通標誌牌2 支，經警獲報後前往處理
    ，始悉上情。
二、案經臺北縣政府警察局新店分局報告臺灣臺北地方法院檢察
    署檢察官偵查起訴。
    理  由
一、前揭事實業據被告甲○○於偵查中、本院準備程序及審理時
    坦承不諱（見偵查卷第30、50頁，本案準備程序及審判筆錄
    ），核與證人陳文正於警詢時證稱：伊是新店市○○道路交
    通管理組組長，警方於95年3月16日上午6時許，在新店市○
    ○路307巷口，當場發現C5-9111號自小客車停在巷口，路邊
    二支標誌也被撞毀損，經查看車內發現C5-9111 號自小客車
    之駕駛人即被告還在駕駛座內昏昏沈沈，同日上午8 時許警
    方通知新店市公所，伊到現場發現在新店市○○路307 巷口
    路邊之道路標誌，被人駕駛C5-9111 號自小客車撞毀「禁止
    進入」標誌1支及「停車再開」標誌1支，2 支鐵管均被撞彎
    並倒在地面上等語（見偵查卷第8、9頁）悉相符合，並有現
    場照片4 幀在卷可憑（見偵查卷第25頁），是本件事證已臻
    明確，足認被告出於任意性之自白與事實相符，本院自得採
    為論科之依據。又被告於前揭時地駕車撞毀路旁之交通標誌
    ，且於警方到達現場時，仍昏昏沈沈，足見被告於95年3 月
    16日5時許服用安眠藥2顆後，確已達不能安全駕駛之程度。
    綜上，本件事證明確，被告之犯行堪予認定，自應依法論科
    。
二、查被告行為後，刑法部分條文業於94年1月7日修正，94年2
    月2 日公布，95年7月1日施行，現行刑法第2條第1項規定：
    「行為後法律有變更者，適用行為時之法律，但行為後之法
    律有利於行為人者，適用最有利於行為人之法律。」，上開
    規定乃與刑法第1 條罪刑法定主義契合，而貫徹法律禁止溯
    及既往原則，係規範行為後法律變更所生新舊法律比較適用
    之準據法，是刑法第2條本身雖經修正，但刑法第2條既屬適
    用法律之準據法，本身尚無比較新舊法之問題，應一律適用
    裁判時之現行刑法第2 條規定以決定適用之刑罰法律。又以
    本次刑法修正之比較新舊法，應就罪刑有關之一切情形，綜
    其全部罪刑之結果而為比較，最高法院95年5 月23日著有95
    年度第8 次刑庭會議決議可資參照。茲比較如下：
  (一)被告行為時之刑法第185條之3之法定刑為「一年以下有期徒
    刑、拘役或三萬元以下罰金。」。又依被告行為時之刑法第
    33條第5 款規定：「罰金為一元以上」。是被告行為時罰金
    刑部分，經折算為新臺幣後，為新臺幣3元以上9萬元以下。
    而95年7月1日公布施行之刑法第33條第5 款規定：「罰金為
    新臺幣一千元以上」。另刑法施行法第1條之1規定：「中華
    民國九十四年一月七日刑法修正施行後，刑法分則編所定罰
    金之貨幣單位為新臺幣。九十四年一月七日刑法修正時，刑
    法分則編未修正之條有定有罰金者，自九十四年一月七日刑
    法修正施行後，就其所定數額提高為三十倍。但七十二年六
    月二十六日至九十四年一月七日新增或修正之條文，就其所
    定數額提高為三倍。」又查刑法185條之3 係於88年4月21日
    修正，是依上開規定，罰金部分應提高為3 倍。因此，刑法
    第185條之3之罰金刑部分為新臺幣1千元以上9萬元以下。經
    比較新、舊法之結果，被告行為時之舊法對其較為有利。
  (二)關於易科罰金之折算標準，除刑法第41條第1 項有所修正外
    ，罰金罰鍰提高標準條例於95年4月28日修正，並自同年7月
    1日起生效施行。修正前之刑法第41條第1項前段規定：「犯
    最重本刑為五年以下有期徒刑以下之刑之罪，而受六個月以
    下有期徒刑或拘役之宣告，因身體、教育、職業、家庭之關
    係或其他正當事由，執行顯有困難者，得以一元以上三元以
    下折算一日，易科罰金。」，再依據修正前罰金罰鍰提高標
    準條例第2 條：「依刑法第四十一條易科罰金或第四十二條
    第二項易服勞役者，均就其原定數額提高為一百倍折算一日
    ；法律所定罰金數額未依本條例提高倍數，或其處罰法條無
    罰金刑之規定者，亦同。」之規定，被告行為時之易科罰金
    折算標準，應以銀元1百元、2百元、3百元折算1日，經折算
    為新臺幣後，應以新臺幣3百元、6百元、9百元折算1日。惟
    95年7月1日施行之刑法第41條第1 項前段規定修正為：「犯
    最重本刑為五年以下有期徒刑以下之罪，而受六個月以下有
    期徒刑或拘役之宣告者，得以新臺幣一千元、二千元或三千
    元折算一日，易科罰金。」，而新修正之罰金鍰提高標準條
    例刪除原本第2 條之規定，是比較新舊法結果，自以舊法有
    利於被告，故應適用修正前刑法第41條第1 項前段、罰金罰
    鍰提高標準條例第2條規定，對被告較為有利。
  (三)綜合上述各條文修正前、後之比較，自應適用被告行為時之
    法律，即修正前刑法之相關規定及罰金罰鍰提高標準條例第
    2條規定，予以論處。
三、按刑法第185條之3係抽象危險犯，行為人客觀上已達不能安
    全駕駛之程度，且主觀上知其服用安眠藥可能造成不能安全
    駕駛結果，竟仍放任自己駕駛，即應認有故意，而該當該罪
    。是核被告所為，係犯修正前刑法第185條之3服用酒類不能
    安全駕駛而駕駛罪。爰審酌被告明知服用安眠藥後已達不能
    安全駕駛之程度，竟仍漠視自己安危，更枉顧公眾行車之安
    全，駕駛汽車上路，足以嚴重影響大眾交通安全，惟其犯後
    坦承犯行，態度良好，及並未造成他人傷亡等一切情狀，量
    處如主文所示之刑，並依修正前刑法第41條第1項前段規定
    ，諭知易科罰金之折算標準，以資懲儆。
據上論斷，應依刑事訴訟法第273條之1 第1項、第299條第1項前
段，修正後刑法第2條第1項前段、修正前刑法第185條之3、第41
條第1項前段，修正前罰金罰鍰提高標準條例第2條，現行法規所
定貨幣單位折算新臺幣條例第2條，判決如主文。
本案經檢察官郭昭吟到庭執行職務。
中    華    民    國    95    年    9     月    29    日
                  刑事第五庭    法  官  賴秀蘭
以上正本證明與原本無異。
如不服本判決，應於判決送達後10日內，向本院提出上訴狀。
                                書記官  陳惠娟
中    華    民    國    95    年    10    月    5     日
附錄本案論罪科刑法條
刑法第185條之3：
服用毒品、麻醉藥品、酒類或其他相類之物，不能安全駕駛動力
交通工具而駕駛者，處1年以下有期徒刑、拘役或3萬元以下罰金
。


司法院資訊處製作；財團法人民間司法改革基金會備份。
